【裁判字號】    97,上訴,55
【裁判日期】    970226
【裁判案由】    毒品危害防制條例
【裁判全文】
臺灣高等法院刑事判決                  97年度上訴字第55號
上  訴  人
即  被  告  丁○○
指定辯護人  本院公設辯護人甲○○
上列上訴人因毒品危害防制條例案件，不服臺灣桃園地方法院96
年度訴字1479號，中華民國96年11月30日第一審判決（起訴案號
：臺灣桃園地方法院檢察署96年度偵字第18046號），提起上訴
，本院判決如下：
    主  文
原判決撤銷。
丁○○共同販賣第二級毒品，累犯，處有期徒刑柒年貳月。扣案
第二級毒品甲基安非他命貳包（驗餘重量肆點捌玖肆公克及壹
點伍陸柒公克），及扣案陶瓷藥缽壹只內之微量第二級毒品甲
基安非他命粉末，均沒收銷燬之；扣案毒品甲基安非他命之外包
裝袋貳只、陶瓷藥缽壹只、電子磅秤壹個、分裝袋壹佰拾陸只，
及未扣案之行動電話壹支（門號0000000000號，不含
ＳＩＭ卡），均沒收之，其中行動電話壹支（門號000000
0000號，不含ＳＩＭ卡）如不能沒收時，追徵其價額；暨販
賣第二級毒品所得財物新臺幣仟元沒收之，如全部或一部不能
沒收時，以其財產抵償之。
    事  實
一、丁○○前於民國九十三年間因毒品危害防制條例案件，經臺
    灣板橋地方法院以九十三年度易字第九六八號判處有期徒刑
    一年，經本院以九十四年度上易字第一五一號駁回上訴確定
    ，甫於九十六年五月十八日因縮刑期滿執行完畢。
二、丁○○竟不知悔誤，明知甲基安非他命（Methamphetamine
    ）係毒品危害防制條例第二條第二項第二款所列之第二級毒
    品，不得非法持有或販賣，亦明知其夫丙○○（另案於臺灣
    桃園地方法院審理中）於不詳時地，循不詳管道及代價販入
    不詳數量之第二級毒品甲基安非他命，並放置桃園縣平鎮市
    ○○路二四四巷七弄三九號住處房間之保險箱內，供販賣牟
    利。丁○○竟與丙○○共同意圖營利，基於販賣第二級毒品
    甲基安非他命之犯意聯絡，於九十六年六月間某日，乙○○
    （綽號「小胖」）使用0000000000號行動電話，
    撥入丙○○使用之0000000000號行動電話，表示
    要以新臺幣（下同）三千元之代價，購買三公克之甲基安非
    他命一包，丙○○應允並約定在桃園縣平鎮市○○路二四四
    巷巷口交付後，即由丙○○告知知情之丁○○前往該巷口並
    交付毒品甲基安非他命一包予乙○○。嗣經警對丙○○所使
    用之電話實施通訊監察後，認為丁○○犯罪嫌疑重大，而於
    九十六年七月二十三日下午五時四十分許，在桃園縣平鎮市
    ○○路二四四巷七弄三九號住處逕行拘提到案，並於房間保
    險箱內扣得丙○○所有供販賣之毒品甲基安非他命二包（分
    別驗餘重量四．八九四三公克及一．五六三七公克），及丙○○所有供販賣毒品之用之陶瓷藥缽一只（內含微量之第二
    級毒品甲基安非他命粉末，量微無法秤重）、電子磅秤一個
    及包裝袋一百十六只（大型分裝袋八十一只、中型分裝袋二
    十一只、小型分裝袋十四只）。
三、案經新竹市警察局移送臺灣桃園地方法院檢察署檢察官偵查
    起訴。
    理  由
一、證據能力部分：
  (一)按被告以外之人於審判外之陳述，雖不符刑事訴訟法第一百
    五十九條之一至第一百五十九條之四之規定，然經當事人於
    審判程序同意作為證據，法院審酌該言詞陳述作成時之情況
    ，認為適當者，亦得為證據，刑事訴訟法第一百五十九條之
    五第一項定有明文；當事人、代理人或辯護人於法院調查證
    據時，知有刑事訴訟法第一百五十九條第一項不得為證據之
    情形，而未於言詞辯論終結前聲明異議者，視為有前項之同
    意，同法條第二項定有明文。經查，證人乙○○於警詢之供
    述，固為審判外之陳述而屬傳聞證據，惟上訴人即被告丁○○及指定辯護人對該審判外之供述，於本院準備及審理程序
    時並不爭執證據能力，且迄於言詞辯論終結前復未聲明異議
    （本院卷四九、六五頁背面），而本院審酌上揭證人陳述作
    成時之情況，並無違法取證及證明力明顯過低之瑕疵，依前
    揭規定自有證據能力。
  (二)次按被告以外之人於偵查中向檢察官所為之陳述，除顯有不
    可信之情況者外，得為證據，刑事訴訟法第一百五十九條之
    一第二項規定明確。經查：證人乙○○於九十六年七月二十
    四日於檢察官偵訊時，以證人身分所為之供述（偵卷五五至
    五七頁），雖為被告以外之人於審判外之言詞陳述，惟業經
    具結在卷，與法定要件相符；且核其陳述時之外在環境及情
    況，亦查無事證足資認定其於檢察官訊問時有受違法取供情
    事，並無何顯有不可信之情況；況證人乙○○於本院審理中
    業以證人身分具結而為陳述，並經被告及指定辯護人之反對
    詰問（本院卷六八至七○頁），洵無妨害被告之防禦權之虞
    ，本院亦認以之作為證據為適當，故依諸上開規定，證人乙○○於偵查之陳述自有證據能力。
  (三)另本件認定事實所引用之本件卷證所有證據（文書證據、物
    證），檢察官、被告及指定辯護人於本院均未主張排除前開
    書證、物證之證據能力，且迄於本院言詞辯論終結前均未表
    示異議（本院卷四九頁背面、六五頁背面），經審酌前開書
    證、物證並非公務員違背法定程序所取得，亦無刑事訴訟法
    第一百五十九條之四顯有不可信之情況，故上揭卷證證據（
    文書證據、物證等證據），均應有證據能力。
二、訊據被告丁○○對於九十六年六月底某日，受配偶丙○○告
    知，攜帶毒品甲基安非他命一包至桃園縣平鎮市○○路二四
    四巷巷口處，將甲基安非他命交付予證人乙○○，且知悉所
    交付之物為毒品甲基安非他命等事實，於警詢、偵訊、原審
    及本院審理時均坦白承認（偵卷三頁背面、四頁背面、五三
    、五四頁，原審九十六年度聲羈字第五九四號卷一四、一五
    頁，原審卷五一頁，本院卷四八頁背面、四九、七二頁），
    惟矢口否認有何與丙○○意圖營利共犯販賣毒品甲基安非他
    命之犯行，辯稱：伊雖有受丙○○指示，在桃園縣平鎮市○○路二四四巷巷口處，將安非他命一包交付乙○○，但乙○○當時並未將購買安非他命之款項直接交付給伊，伊當時並
    不知丙○○係要賣安非他命給乙○○，其二人交易情形伊並
    不清楚云云。然查：
  (一)本案之查獲，係新竹市警察局因認丙○○涉嫌販賣毒品，自
    九十六年三月二十二日起，報請臺灣桃園地方法院檢察署檢
    察官核准對丙○○使用之「0000000000號」電話
    實施通訊監察，並調閱、分析、監察譯文相關資料及通聯紀
    錄雙向通聯情形，認被告丁○○涉犯上開販賣毒品罪嫌重大
    ，於九十六年七月二十三日下午五時四十分許，在桃園縣平
    鎮市○○路二四四巷七弄三九號處所，逕行拘提被告到案，
    並經被告自願同意搜索，為警於上開處所內之保險箱中查扣
    疑似第二級毒品甲基安非他命之結晶二包、陶瓷藥缽一只（
    內有微量粉末）、電子磅秤一個、分裝袋一百十六只（大型
    分裝袋八十一只、中型分裝袋二十一只、小型分裝袋十四只
    ）等情，業據被告坦承不諱，並供稱查扣物均為丙○○所有
    等語（偵卷二頁，第五九四號聲羈卷一三頁，原審卷三六頁
    ，本院卷四九頁），而扣案結晶二包及陶瓷藥缽一只，經送
    行政院衛生署草屯療養院鑑定結果「(1)該二包結晶，均經檢
    出甲基安非他命成分，驗餘重量分別為四．八九四三公克及
    一．五六三七公克。(2)陶瓷藥缽一只，檢出甲基安非他命成
    分」等情，有該院草療鑑字第○九六○○○五五六三號鑑定
    書在卷可憑（偵卷七二頁）。此外，復有自願受搜索同意書
    、新竹市警察局刑警大隊搜索扣押筆錄、扣押物品目錄表、
    臺灣桃園地方法院檢察署通訊監察書、「00000000
    00號」電話通訊監察譯文、現場採證照片等件附卷（偵卷
    一三至二二、二六至三八、四○、四一頁）及上開物品扣案
    可資佐證。足認在被告上址住處保險箱內遭查獲所放置者確
    係第二級毒品甲基安非他命無誤。
  (二)被告雖以僅代丙○○送交毒品安非他命給證人乙○○，與丙○○間並無販賣毒品之犯意聯絡云云置辯。惟查：
  1.證人乙○○於警詢及偵訊時均證稱：「伊總共向丙○○購買
    安非他命六、七次，第一次是在九十六年一月初，丙○○到
    桃園縣中壢市○○○路五六二號處修車，問伊要不要安非他
    命，然後就送一些安非他命給伊；第二次是過了約二十天，
    丙○○又問伊要不要安非他命，伊就說要買三千元，丙○○
    就拿到中壢市○○○路與伊交易；以後每次大約間隔二十天
    左右，伊會與丙○○聯絡交易，每次聯絡購買毒品伊都使用
    0000000000號手機撥入丙○○使用的00000
    00000電話聯絡。最後一次是在九十六年六月間某日下
    午六時許，也是買三千元，該次交易是當日丙○○打伊使用
    的上開行動電話告訴伊，由丙○○的太太送安非他命過來，
    而交易時伊是坐在車上，由丙○○的太太直接將安非他命遞
    進車窗交給伊，當日因雨及天色昏暗，伊未注意該女子的長
    相；是丙○○說此次送貨的是他太太」等語（偵卷一一、五
    六、五七頁），於本院審理時結證：「安非他命是向丙○○
    買的，共買過五、六次，每次數量不清楚，價格約在一萬元
    內，打電話都是楊彭豪接的，安非他命每次都是丙○○拿給
    伊的，僅有一次丙○○說沒有空，在龍南路上叫一位女子拿
    給伊，當時下雨伊開車看不清楚是否就是丁○○，丙○○電
    話中有說要伊在路口等，他太太會拿安非他命給伊」等語（
    本院卷六八頁背面、六九頁），核與被告於警詢及偵審時均
    供稱：「丙○○於九十六年六月間某日打電話給伊，指示伊
    將三公克的安非他命帶到桃園縣平鎮市二四四巷口處，將安
    非他命交給坐在車上的乙○○，伊知道是毒品安非他命」等
    語（偵卷七頁背面、五四頁，原審第五九四號聲羈卷一五、
    一六頁，原審卷三七、五一、五二頁，本院卷四九頁），初
    無二致。雖乙○○證稱當日因雨及天色昏暗，不知該女子是
    否即為被告，然稽之被告已坦承係其送安非他命予證人乙○○，證人丙○○亦證稱當日確有要被告送物品予乙○○等情
    （本院卷六六頁背面、六七頁背面），是證人乙○○所指之
    女子確為被告一節殆無疑義。證人丙○○雖又證稱：「當日
    伊是叫被告拿一包衣服給乙○○，不是直接拿安非他命給乙○○。衣服口袋內放有以夾鍊袋包裝的安非他命，但被告不
    知道」云云（本院卷六六頁背面、六七頁），除與證人乙○○供證「安非他命是小塑膠袋包裝，外面沒有任何包裝，也
    沒有以衣服包覆，所以伊一看就知道是安非他命」等情不符
    （本院卷六九頁），尤與被告偵審中迭稱「伊承認有送安非
    他命一包給乙○○」情節岐異，故丙○○證稱被告不知情所
    交付之物為安非他命云云，顯係迴護被告之詞，不足採信。
    又證人乙○○於本院行交互詰問時就有關向丙○○購買安非
    他命之次數究為警偵供述之六、七次抑或本院證稱之五、六
    次等節，略有出入，惟證人乙○○嗣已明確證稱：「應該是
    以當時供稱六、七次比較正確」等語（本院卷六九頁背面）
    ，即無礙其證詞之一致性。再者證人乙○○又證稱「僅九十
    六年六月間在桃園縣平鎮市二四四巷口處這一次係由被告交
    付毒品，其餘各次伊均與丙○○交易而未與被告交易」（本
    院卷五八頁背面、六九頁正背面），是證人乙○○雖證稱其
    與丙○○間有安非他命毒品交易六、七次之情，然並無積極
    證據證明除九十六年六月間一次外，其餘各次之交易被告均
    知情參與，自不能因證人乙○○前揭有關與乙○○毒品交易
    之供述，遂推論被告尚有其他販賣毒品安非他命之事實。是
    關於本件九十六年六月間某日之毒品甲基安非他命之交易，
    係由證人乙○○與丙○○聯絡後，經雙方約定購買數量、價
    格及交貨地點，即由丙○○指示知情之被告攜帶三公克之毒
    品安非他命，至桃園縣平鎮市○○路二四四巷巷口處，交付
    予證人乙○○等情，當可認定。
  2.關於證人乙○○如何交付本案毒品交易款項三千元乙節，乙○○於偵查時證稱：「向丙○○買毒品的金額，每次都是三
    千元，丙○○的老婆送交安非他命的這次，伊沒有交錢給她
    ，伊是後來跟丙○○算的」（偵卷五六頁），於本院則證稱
    ：「伊當時以電話先與丙○○買安非他命，他說他沒空，伊
    是在中壢市○○路○路邊當場交三千元給丙○○，另外打電
    話約時間交毒品。平日買安非他命交易方式都是一手交錢一
    手交貨。此次是先給錢，再約地點交貨」（本院卷七○頁）
    ，有關此次交易是否先行交付毒品價款，前後供詞似有不一
    ，惟查人之記憶有限，證人乙○○前與丙○○購買毒品多次
    ，地點不一，已難期其就各次交易細節為完整無誤之陳述，
    且其嗣後亦證稱：「此次交易應該是說錢以後再算的，伊是
    與以前向丙○○多次購買的情形弄混了。應該以伊在偵查之
    供述為準」（本院卷七○頁），佐以被告亦供稱「丙○○要
    伊將三公克的安非他命交給乙○○，並說伊不用收錢回來，
    他二人會自己去算錢」等語相符（原審卷五二、五三頁），
    益徵證人乙○○偵查中供述符合實情，此外參以證人乙○○
    就本件向丙○○購買三千元之安非他命並由被告交付之毒品
    交易過程，始終指證一貫，故尚難僅因其上揭款項如何交付
    之供述有所岐異，遂謂其全部證述無足採信。
  3.又被告於警詢、偵審中迭稱：「伊自九十五年三月間開始就
    知道丙○○在販賣毒品（安非他命），且自九十六年六月初
    起，前後約有七、八次，都是由丙○○打電話或傳簡訊給伊
    ，指示伊將放在保險箱內的毒品數量分裝好，拿到店裡、家
    裡巷口或附近統一超商附近，交給來拿毒品的人」「放在保
    險箱內的毒品安非他命是丙○○販賣所用，他打電話交代伊
    怎麼做，要伊交安非他命給要購毒之人。是乙○○與丙○○
    聯繫好之後，丙○○再交代伊從保險箱內取出三公克的安非
    他命交給乙○○，並說伊不用收錢回來，他二人會自己去算
    錢。丙○○確實有在販賣毒品，分裝袋有大中小型，是依客
    人購買的量就用不同的分裝袋，電子磅秤是用來秤安非他命
    的重量，搗藥缽是洗藥用的。而該保險箱的鑰匙是由丙○○
    與伊各持一支鑰匙保管的」等語（偵卷六頁背面、七頁背面
    、八頁、五三頁，原審第五九四號聲羈卷一四、一五頁，原
    審卷五二、五三、五五、五六頁，本院卷四九頁）。再者0
    000000000號門號為丙○○所使用，000000
    0000號、0000000000門號為被告所使用，業
    經被告陳述明確，並有行動電話查詢資料在卷可資佐證（原
    審第五九四號聲羈卷一六頁，原審卷一八頁，臺灣桃園地方
    法院檢察署九十六年度聲拘字第三四三號偵卷一一頁），而
    經原審提示丙○○使用之0000000000電話與被告
    使用之0000000000、0000000000門號
    電話之通訊監察譯文（第三四三號聲拘偵卷一四至二六頁）
    ，被告亦供稱：「伊與丙○○通話時，『男的』是指毒品安
    非他命，『女的』提指毒品海洛因，這些通話內容都是客人
    向丙○○聯絡購買毒品，伊有時會替丙○○接電話，再聯絡
    丙○○有關客人購買毒品事宜」等語（原審卷三七、五三頁
    ）。是依諸上開被告供述情節及卷附通訊監察譯文以觀，被
    告與丙○○均各自持有鑰匙而能開啟保險箱以拿取置放其內
    之毒品安非他命及販賣工具，被告與丙○○係共同保管該保
    險箱等情已然無疑。再除證人乙○○之部分外，因乏被告有
    參與其餘販賣毒品之明確事證，而難論被告多次販毒之犯行
    ，惟已足徵被告自九十五年三月間起已知情丙○○有販賣毒
    品安非他命之情事，其並依丙○○之指示自保險箱內取出數
    量不同之安非他命為分裝後為送交購毒者之行為，而查扣之
    安非他命、分裝袋及陶瓷藥缽等物亦係供販毒之用等情至明
    。至於被告嗣改稱於保險箱內查扣之安非他命二包，係供己
    施用云云（原審卷五五頁，本院卷四九頁），要係圖卸之詞
    ，不足採信。
  4.據上，被告與丙○○既為夫妻關係，有戶籍資料查詢結果可
    按（第三四三號聲拘卷三四頁），其二人關係密切，又被告
    坦承自九十五年三月間起已知情丙○○販賣毒品之情事，其
    後更參與替丙○○分裝毒品、交送毒品及共同保管上開保險
    箱等情節，顯見被告與丙○○間，對於販賣毒品甲基安非他
    命予證人乙○○一情，確有犯意聯絡甚明，縱被告未直接收
    受款項而由乙○○事後將款項交付丙○○，亦與認定被告有
    參與本案販毒行為不生影響，自無從執此為被告有利之認定
    或解免其罪責。
  (三)末按販賣毒品（不問係海洛因、甲基安非他命等）之行為，
    本無一定之公定價格，是其各次買賣價格，當亦各有差異，
    或隨供需雙方之資力、關係之深淺、需求之數量、貨源充裕
    與否、販賣者對於資金之需求如何即殷切與否，以及政府查
    緝之態度，進而為各種不同之風險評估，而為機動性調整，
    是其價格標準，自非一成不變。況且，販賣者從各種「價差
    」或「量差」或係「純度（如摻入葡萄糖等物）」謀取利潤
    方式，或有差異，然其所圖利益之非法販賣行為目的，則屬
    相同，並無二致。因之，販賣利得，除經行為人（被告）坦
    承，或其價量至臻明確，確實難以究其原委。但依一般民眾
    普遍認知毒品之非法交易，向為政府查禁森嚴，且重罰不寬
    貸，衡諸常情，倘非有利可圖絕無平白甘冒被重罰高度風險
    之理，從而，舉凡其有償交易，除足反證其確另基於某種非
    圖利本意之關係外，通常尚難因無法查悉其買進、賣出之差
    價，而諉無營利之意思，或阻卻販賣犯行之追訴（最高法院
    八十七年台上字第三一六四號判決意旨參照）。本案被告及
    共犯丙○○既均不承認有共同販賣毒品甲基安非他命予證人
    乙○○之事實，本院自無從查得共犯丙○○販入甲基安非他
    命之真正價格及其等是否因非法販賣該甲基安非他命予證人
    乙○○而獲得具體利潤之金額。然按近年來政府為杜絕毒品
    之氾濫，對於查緝施用及販賣毒品之工作，無不嚴加執行，
    販賣毒品罪又係重罪，設若無利可圖，衡情一般持有毒品之
    人當無輕易將所持有之甲基安非他命轉讓他人而甘冒於再次
    向他人購買時，有被查獲移送法辦之危險之理，且每次買賣
    之價量，會隨時依雙方關係之深淺、當時之資力、需要程度
    及對行情之認知等因素而為機動地調整，因之販賣之利得，
    除經坦承犯行，或帳冊價量均臻明確外，委難察得實情，職
    是之故，縱未確切查得販賣賺取之實際差價，但除別有事證
    ，足認係按同一價格轉讓，確未牟利外，尚難執此認非法販
    賣之事證有所不足，致知過坦承者難辭重典，飾詞否認者反
    得逞僥倖，而失情理之平。而被告、丙○○與證人乙○○間
    並無特殊情誼或至親關係，且證人乙○○亦證稱買賣毒品之
    價格，並非無償，被告與丙○○竟干冒重典，涉險販賣第二
    級毒品，當有牟利之圖，要屬無疑。是被告丁○○、丙○○
    販賣甲基安非他命有營利之意圖，亦可認定。
  (四)綜上事證，被告所辯解，顯係事後卸責之詞，委無足取。本
    件被告犯罪行為，已經證明，應依法論科。
三、論罪理由：
  (一)按甲基安非他命係分屬毒品危害防制條例第二條第二項第二
    款所列管之第二級毒品。核被告所為，係犯毒品危害防制條
    例第四條第二項之販賣第二級毒品罪。被告販賣第二級毒品
    甲基安非他命前持有甲基安非他命之低度行為，為販賣之高
    度行為所吸收，不另論罪。被告與丙○○間就上開販賣第二
    級毒品罪犯行間，有犯意聯絡及行為分擔，為共同正犯。
  (二)被告有如事實欄一所載論罪科刑及執行完畢之情形，有本院
    被告前案紀錄表在卷可按，其前受有期徒刑執行完畢，於五
    年以內故意犯本件最重本刑為有期徒刑以上之罪，為累犯，
    應依刑法第四十七條第一項之規定加重其刑，惟因本刑無期
    徒刑部分不得加重，僅就有期徒刑及罰金部分加重其刑。
四、原判決撤銷及科刑理由：
  (一)原審經審理結果，為被告丁○○論罪科刑之判決，固非全屬
    無見。惟查，(1)販賣毒品罪，以行為人基於營利目的，而販
    入或賣出毒品，或二者兼而有之之行為者，為其構成要件。
    故行為人有無此項犯罪目的條件（營利意思），自應於事實
    欄內為詳實之記載，然後於理由內說明其憑以認定之證據，
    始稱適法。本件原判決並未於事實欄認定記載上訴人係基於
    營利之目的販賣第二級毒品安非他命，自非適法；(2)扣案之
    陶瓷藥缽一只，其內尚含有微量之第二級毒品甲基安非他命
    粉末乙情，業經檢驗在卷，已如前述，原判決未將微量粉末
    併予沒收銷燬，於法難謂無違；(3)門號000000000
    0號行動電話一支雖未扣案，然係共犯丙○○所有供其販賣
    毒品予乙○○所用之物，自應併予沒收（不含ＳＩＭ卡），
    如不能沒收時，應追徵其價額。原判決未予沒收，或於判決
    內說明不予沒收之理由，難謂無判決理由不備之違法。被告
    仍執前詞否認犯罪而提起上訴，固無理由，惟原判決既有上
    揭不當之處，自應由本院予以撤銷改判。
  (二)爰審酌被告正值青壯，自應憑己力循正途營生，竟為圖私利
    而與丙○○共同販賣第二級毒品，戕害他人身心，且本案毒
    品交易均係由共犯丙○○與購毒者交涉議價，而由知情之被
    告負責交付毒品，被告之犯罪情節較諸丙○○為輕，兼衡其
    素行，犯罪後猶狡言否認，毫無悔意等一切情狀，量處如主
    文第二項所示之刑，以示懲儆。
  (三)沒收部分：
  1.按基於共同犯罪行為，應由共犯各負全部責任之理論（最高
    法院六十二年度第一次刑庭庭推總會議決議六）。扣案之毒
    品甲基安非他命二包（驗餘重量四．九八四三公克及一．五
    六三七公克），及陶瓷藥缽一只其內微量之甲基安非他命粉
    末，均係毒品危害防制條例所規定之第二級毒品，且係共犯
    丙○○所有供販賣之用，已據被告供明在卷（原審第五九四
    號聲羈卷一三、一四頁），不問屬犯人與否，均應依毒品危
    害防制條例第十八條第一項前段沒收銷燬之。
  2.犯毒品危害防制條例第四條至第九條、第十二條、第十三條
    或第十四條第一項、第二項之罪者，其供犯罪所用之物或因
    犯罪所得之財物，均沒收之，如全部或一部不能沒收時，追
    徵其價額或以其財產抵償之，為該條例第十九條第一項所明
    定。是凡犯該條例第四條至第九條、第十二條、第十三條或
    第十四條第一項、第二項之罪，其供犯罪所用之物或因犯罪
    所得之財物，法院於裁判時即應併為沒收之宣告，並無自由
    酌裁之權。
  (1)扣案前開毒品甲基安非他命之外包裝袋二只，係共犯丙○○
    所有，已如前述，具有防止毒品潮濕、裸露且便於攜帶以利
    持有、販賣之用，並非不可析離；另扣案之陶瓷藥缽一只（
    其內微量之毒品甲基安非他命粉末，已另依(三)1.諭知沒收銷
    燬）、電子磅秤一個及分裝袋一百十六只（大型分裝袋八十
    一只、中型分裝袋二十一只、小型分裝袋十四只），均為共
    犯丙○○所有之物，供販賣第二級毒品所用之物，已具被告
    供明在卷，均應依毒品危害防制條例第十九條第一項規定宣
    告沒收。
  (2)共犯丙○○所有之行動電話一支（門號000000000
    0號，不含ＳＩＭ卡），雖未扣案，然係屬共犯丙○○所有
    供販賣毒品予乙○○聯絡之工具，又不能證明已經滅失，爰
    應依同制條例第十九條第一項規定，追徵其價額（最高法院
    九十五年度台上字第四一○五號、九十六年度台上字第一○
    三八號判決意旨參照）。至ＳＩＭ卡固同未經扣案，惟乃使
    用者向電信業者申請租用而僅取得其使用權，並非申請使用
    者所有，尚不得宣告沒收（最高法院九十二年度台上字第六
    八三六號號判決參照），是以上開行動電話內所含之ＳＩＭ
    卡自不予宣告沒收。至於未扣案之被告使用之000000
    0000號、0000000000門號行動電話，其中0
    000000000號行動電話並非被告所有（偵卷二一頁
    ），且因不能證明係供被告販賣本案毒品所用之物，爰不予
    宣告沒收。
  (3)被告與共犯丙○○共同販賣甲基安非他命所得之財物三千元
    ，雖未扣案，仍應依毒品危害防制條例第十九條第一項規定
    宣告沒收，又如全部或一部不能沒收時，以其財產抵償之。
    至於扣案之吸食器一只、則為被告施用毒品所用之物，核與
    本案無涉，自不在本案併予宣告沒收之列，附此敘明。
  (四)檢察官起訴書雖併聲請依刑法第九十條第一項宣告強制工作
    ，惟按「有犯罪之習慣或因游蕩或懶惰成習而犯罪者，於刑
    之執行前，令入勞動場所，強制工作。」，刑法第九十條第
    一項固有明文規定，然此所稱「有犯罪習慣」，實與「有犯
    罪前案紀錄」不同，而是指犯罪已成為其日常之慣性行為（
    最高法院七十三年度臺上字第九八一號判決意旨參照）。查
    本案依卷附事證資料，被告雖構成累犯，惟依其犯罪情狀，
    尚難認其係有犯罪習慣，且難證明被告為本案犯行確係因游
    蕩或懶惰成習所致，檢察官亦未就上開事實舉證，自難認被
    告所為已該當上開宣告強制工作之要件，此部分檢察官之請
    求，自難允許，同此敘明。
據上論斷，應依刑事訴訟法第三百六十九條第一項前段、第三百
六十四條、第二百九十九條第一項前段，毒品危害防制條例第四
條第二項、第十八條第一項前段、第十九條第一項、刑法第十一
條前段、第二十八條、第四十七條第一項，判決如主文。
本案經檢察官王壬貴到庭執行職務。
中    華    民    國    97    年    2    月    26     日
                  刑事第十八庭審判長法  官  溫耀源
                                    法  官  周政達
                                    法  官  段景榕
以上正本證明與原本無異。
如不服本判決，應於收受送達後十日內向本院提出上訴書狀，其
未敘述上訴之理由者並得於提起上訴後十日內向本院補提理由書
（均須按他造當事人之人數附繕本）。
                                    書記官  陳靜姿
中    華    民    國    97    年    2    月    26     日
附錄本案論罪科刑法條：
毒品危害防制條例第4條
製造、運輸、販賣第一級毒品者，處死刑或無期徒刑；處無期徒
刑者，得併科新臺幣一千萬元以下罰金。
製造、運輸、販賣第二級毒品者，處無期徒刑或七年以上有期徒
刑，得併科新臺幣七百萬元以下罰金。
製造、運輸、販賣第三級毒品者，處五年以上有期徒刑，得併科
新臺幣五百萬元以下罰金。
製造、運輸、販賣第四級毒品者，處三年以上十年以下有期徒刑
，得併科新臺幣三百萬元以下罰金。
製造、運輸、販賣專供製造或施用毒品之器具者，處一年以上七
年以下有期徒刑，得併科新臺幣一百萬元以下罰金。
前五項之未遂犯罰之。


司法院資訊處製作；財團法人民間司法改革基金會備份。
